臺灣高等法院高雄分院刑事裁定　　　　　96年度聲再字第29號
聲請人即
受判決人　　甲○○
上列聲請人因偽造有價證券案件，對於本院92年度上訴字第1409
號中華民國92年10月7 日確定判決（最高法院95年度台上字第41
31號、起訴案號臺灣高雄地方法院檢察署90年度偵字第1740號、
第2239號），聲請再審，本院裁定如下：
    主  文
再審之聲請駁回。
    理  由
一、聲請再審意旨略以：(一)聲請人就系爭刑事案件相關新台幣（
    下同）70萬元之借款部分確未曾收受告訴人林葉交付之事實
    ，亦未曾處理，並不知情。事後查證係林葉確實親手將70萬
    元交付其妻謝秀枝，謝秀枝因另案剛服刑期滿，故隱瞞不敢
    吐實，但當時有承辦設定人謝慶雲親眼目睹為證，聲請人均
    屬不知情，因此於事實審時無法提出證人之故，由此足可推
    翻告訴人林葉「一手交錢一手交本票」等證詞，另面額150
    萬元本票，聲請人亦確不曾見過，更未指示他人簽發。(二)日
    前聲請人之妻謝秀枝坦承70萬元確實是告訴人林葉交付予她
    ，同時將當時之證物拿出來，說明80萬元借據是林文昌本人
    簽發，從蘇楊明珠移轉至林葉，這是第一筆抵押設定。第二
    筆70萬元是用林文昌借款轉借唐天送周轉之用途，當時林文
    昌不知道也沒開本票出來，林葉也不知道林文昌未拿到錢，
    為取信林葉，於是謝秀枝簽發自己本票保證林文昌6 個月即
    還清，故無150 萬元之本票，當初恐自陷罪責，作證時不敢
    承認收受70萬元，未述說實情，其表內疚。(三)林葉對於何時
    交付150 萬元一事，先後所訴不一，是以該150 萬元支票是
    何人簽名蓋章，均無任何證據足以推斷為聲請人所偽造，究
    竟本票何來，證人謝秀枝最為瞭解。(四)以上人證、物證足可
    證明二筆各有借據及本票，非一張150 萬元本票，既有80萬
    元借據交付告訴人林葉，交付時間亦不相同，聲請人無理由
    再簽發一張150 萬元本票給告訴人，如有收70萬元，亦應開
    70 萬 元本票才對，足見告訴人林葉所稱並非事實。同時證
    人謝慶雲、鍾必珍均有親眼目睹70萬元是林葉交付謝秀枝本
    人，均於事實審判決前已經存在，為法院及當事人所不知，
    事後方行發現該等證人可為查證之證詞自屬有「嶄新性」之
    新證據，並有動搖原有罪判決之顯然性要件，為此聲請再審
    ，並舉證人謝慶雲、鍾碧珍為證云云。
二、按因發見確實之新證據，足認受有罪判決之人應受無罪之判
    決者，得聲請再審，固為刑事訴訟法第420 條第1 項第6 款
    所明定。惟該款所謂「發現確實之新證據」，係指該證據於
    事實審法院判決前業已存在，為法院及當事人所不知，不及
    調查斟酌，至其後始行發現，且就證據本身形式觀察，固不
    以絕對不須經過調查程序為條件，但必須顯然可認為足以動
    搖原有罪確定判決，而為受判決人無罪、免訴、免刑或輕於
    原判決所認罪名之判決者為限。即聲請人提出之「新證據」
    本身從形式上加以觀察，可認為確實具有足以動搖原確定判
    決，而具備對受判決人為更有利判決之「確實性（顯著性）
    」，且該證據係在事實審法院於判決前已存在，因未經發見
    ，不及調查斟酌，或審判時未經注意，至其後始行發見而具
    備「新規性（嶄新性）」之特質，亦即兼備上開學理上所謂
    「確實性（顯著性）」與「新規性（嶄新性）」者，始得據
    為聲請再審新證據之特性，而有聲請再審之原因，最高法院
    著有28年抗字第8 號、49年臺抗字第72號、50年臺抗字第10
    4 號等判例及93年度台抗字第98號裁定可參照。
三、本件聲請人主張證人謝慶雲、鍾碧珍有親眼目睹70萬元是告
    訴人林葉交付謝秀枝本人為新證據而聲請再審云云。惟查：
  (一)本院92年度上訴字第1409號刑事確定判決，認定聲請人有向
    告訴人林葉詐騙70萬元、偽造以林文昌名義為發票人之面額
    150 萬元之本票及未經林文昌同意向屏東地政事務所申請設
    定抵押權等行為，係犯刑法第201 條第1 項之意圖供行使之
    用而偽造有價證券罪、第216 條、第210 條之行使偽造私文
    書罪、第214 條之使公務員登載不實之文書罪、第339 條第
    1 項之詐欺取財罪，原判決於理由中，已就聲請人之供詞、
    證人謝秀枝、林文昌、謝慶雲及告訴人林葉於偵查、歷次審
    理中之陳述，詳予調查審酌，憑以認定事實，並詳加敘明聲
    請人所辯：70萬元是林葉交由其妻謝秀枝經手云云不能採信
    之理由，此有本院92年度上訴字第1409號刑事判決附卷可憑
    ；嗣聲請人提起上訴後，最高法院對本院上開判決之認事、
    採證，亦認核與卷內資料相符，並無違誤，此亦有聲請人所
    提出之最高法院95年台上字第4131號刑事判決影本附卷可稽
    （見本院卷第18頁）。準此，證人謝慶雲，自非於事實審判
    決前已經存在，為法院、當事人所不知，而為事後方行發見
    者，與上開「確實之新證據」意義不符，自難認為有再審之
    理由，聲請人聲請再審，應予駁回。
  (二)聲請人指稱：證人謝慶雲、鍾碧珍親眼目睹告訴人林葉交付
    70萬元予謝秀枝云云。惟查聲請人於本院92年度訴字第1409
    號原確定判決案件審理時雖辯稱：對於70萬元借款部分是由
    我妻謝秀枝經手等語，非但與其於偵查中所稱：70萬是林葉
    拿給林文昌的等語不符，且證人謝秀枝亦否認有何經手70萬
    元借款之情事，並陳稱均是由被告（即聲請人）與林葉接洽
    等語，核與證人謝慶雲證述是被告（即聲請人）與告訴人及
    林文昌洽談，並證稱：二次抵押權設定均是聽從被告（即聲
    請人）指示等語，核與告訴人林葉指訴係與被告（即聲請人
    ）接洽借款等語相符，因此認被告（即聲請人）此部分之辯
    解不能遽信，於理由已詳為論述，有本院92年度訴字第1409
    號刑事判決書附卷可稽。聲請人又舉證人謝慶雲、鍾碧珍有
    親眼見告訴人林葉交付70萬元予謝秀枝云云，聲請再審，則
    證人謝慶雲、鍾碧珍顯然不足以動搖原有罪確定判決，亦非
    新證據至明。
  (三)聲請人雖提出其妻謝秀枝95年11月12日所寫之信函影本1 份
    ，證明證人謝秀枝當初作證時為不實之證述，其當時僅簽發
    面額70萬元支本票，並未簽發150 萬元之本票，為何林葉會
    有1 張150 萬元之本票云云。然查：此信函是否為謝秀枝所
    寫？不得而知，況縱使為其親筆所寫，亦為95年11月12日所
    寫，與本院92年度訴字第1409號係92年10月7 日判決，亦相
    去甚遠，並非本院原確定判決前業已存在，為法院及當事人
    所不知，不及調查斟酌，至其後始行發現，且就該書信本身
    形式觀察，非經相當調查不能證明其真偽，並非顯然可認為
    足以動搖原有罪確定判決，而為受判決人無罪、免訴、免刑
    或輕於原判決所認罪名之判決，故亦非新證據甚明。
  (四)綜上所述，聲請人所舉聲請再審之理由，核與上開法條規定
    不符，本件再審之聲請，為無理由，應予駁回。
四、據上論結，應依刑事訴訟法第434 條第1 項裁定如主文。
中　　華　　民　　國　　96　　年　　4 　　月　　2 　　日
                  刑事第二庭  審判長法  官  林正雄
                                    法  官  陳啟造
                                    法  官  黃壽燕
以上正本證明與原本無異。
如不服本裁定應於送達後5 日內向本院提出抗告狀。
中　　華　　民　　國　　96　　年　　4 　　月　　2 　　日
                                    書記官  梁雅華
